臺灣嘉義地方法院刑事判決　　　　　　94年度交簡上字第62號
上　訴　人　臺灣嘉義地方法院檢察署檢察官
被　　　告　乙○○
上列被告因過失傷害案件，上訴人不服本院簡易庭94年度嘉交簡
字第482號中華民國94年7月29日第一審判決（聲請簡易判決處刑
案號：臺灣嘉義地方法院檢察署94年度偵字第2232號），提起上
訴，本院管轄之第二審合議庭判決如下：
    主  文
上訴駁回。
    事  實
一、乙○○於民國93年11月8日上午11時10分許，駕駛車牌號碼
    9N-7448號自用小客車，沿嘉義市○○路由西向東行駛，途
    經該路與三安路設有行車管制燈號之交岔路口，本應注意車
    前狀況隨時採取必要之安全措施，且轉彎車應讓直行車先行
    ，而依當時天候晴、日間自然光線、路面乾燥、視距良好，
    並無不能注意之情事，竟疏未注意，即貿然左轉，適有甲○
    ○騎乘車牌號碼NSQ-038號重型機車由對向駛至，亦疏於注
    意車前狀況，且未採取必要之安全措施，致2部車發生碰撞
    ，甲○○因而受有左胸肩膀及胸部挫傷及疑似頸椎傷害等傷
    勢。
二、案經甲○○訴由嘉義縣警察局朴子分局報請臺灣嘉義地方法
    院檢察署檢察官偵查後聲請簡易判決處刑。
    理  由
一、訊據被告乙○○坦承有於上開時、地駕駛車輛與告訴人甲○
    ○所騎乘之機車發生車禍，惟矢口否認有何過失傷害犯行，
    辯稱：當時已完成左轉，告訴人未注意車前狀況騎很快衝過
    來，撞上其所駕駛自小客車右後方云云。惟查：
（一）上揭被告駕駛自小客車與告訴人騎乘機車發生碰撞而肇事
      ，致告訴人成傷之事實，業據告訴人甲○○於檢察官偵訊
      時指訴綦詳，復有道路交通事故現場圖、調查報告表 (一
      )、(二)各1紙（見警卷第8-10頁）、事故現場照片6幀在
      卷可稽（見警卷第13至15頁）。又告訴人確因本件車禍受
      有左胸肩膀及胸部挫傷及疑似頸椎傷害等傷勢，亦有財團
      法人長庚紀念醫院嘉義分院診斷證明書（見警卷第12頁）
      、該院94年4月21日（94）長庚院嘉字第380號函（見偵卷
      第15頁）附卷可證。
（二）被告雖辯稱：伊已完成左轉，因為告訴人騎車很快衝過來
      ，才會撞上，否認有過失云云。然查：本件肇事地點係在
      嘉義市○○路與三安路口，該處路面寬廣、路樹不高、無
      障礙物又設有清楚之號誌，被告行駛至岔路口左轉，自應
      注意右方是否有來車，不得以未注意察看即抗辯是告訴人
      快速駛至該處，不及閃避。又被告所駕車輛受損位置雖為
      右後側，然車輛行進中，碰撞位置在車頭或車後，往往不
      到1秒之差，自難僅憑碰撞位置而判斷是告訴人自行撞上
      被告車輛，並得以免除被告之轉彎車應禮讓告訴人直行車
      先行之義務。且本件縱然告訴人未注意車前狀況，採取必
      要之安全措施，但此僅能認為告訴人是否涉有過失之問題
      ，與被告行車至路口時轉彎車應讓直行車先行之情形不應
      混為一談。是被告上述辯解，顯係卸責之詞，並不可採。
（三）另告訴人主張因本件車禍所受有大腸憩室炎併穿孔及腹膜
      炎、左膝感染性關節炎、慢性右足潰瘍、敗血症等傷勢云
      云，被告則抗辯其僅因車禍受有外傷，上開疾病與本件事
      故無關等情。經本院向上開長庚醫院函詢結果該院以94年
      10 月14日（94）長庚院嘉字第1018號函覆稱：「一、大
      腸憩室炎乃大腸常見的疾病與外傷車禍並無關連，至於憩
      室炎破裂穿孔腹膜炎是否與車禍相關，並無證據可判定，
      臨床上無法分辨其關連，亦無相關的文獻報告可以支持其
      關聯性或推翻其中之關聯性，左膝感染性關節炎與慢性右
      足潰瘍與車禍並無相關，敗血症乃因大腸憩室炎併穿孔及
      腹膜炎所引起。二、大腸憩室症本身即會有發炎、阻塞及
      穿孔、膿瘍之併發症與車禍並無直接之關連，至於穿孔是
      否因外力撞擊並無法由臨床之所見來判斷，只是文獻上並
      無相關之報告來加以支持或推翻，此問題無法由臨床醫師
      來加以判斷。」等情，可見告訴人本身即患有大腸憩室症
      ，上開病症會有發炎、阻塞及穿孔、膿瘍之併發症，依現
      存證據，實難推論告訴人之上述病症與本次碰撞有因果關
      係。
二、按「轉彎車應讓直行車先行。但直行車尚未進入交岔路口，
    而轉彎車已達中心處開始轉彎，直行車應讓轉彎車先行。」
    、「汽車行駛時，駕駛人應注意車前狀況，並隨時採取必要
    之安全措施」，道路交通安全規則第102條第1項第6款及第
    94條第3項分別定有明文。又本件兩車相撞地點在交岔路中
    心處附近，雙方原在四維路之行向相反，被告為左轉車、告
    訴人則為直行車，依上開規定，僅在被告之轉彎車先行已達
    中心處開始左轉，而告訴人之直行機車尚未駛入交岔路口時
    ，直行車方需禮讓轉彎車先行，否則仍應由轉彎車禮讓直行
    車先行。經查，告訴人機車倒地位置，位於岔路口中心處附
    近，該處路面寬廣，從四維路之路口（從號誌燈下停止線起
    算）到機車倒地處有相當之距離，顯較被告轉彎時之中心處
    為遠，可見被告在左轉彎之時，告訴人之機車亦已通過岔路
    口，告訴人當無禮讓被告先行之義務。而上開交通法規所課
    予之注意義務，恆為車輛駕駛人之基本認知與技術，以被告
    合格考領駕駛執照之條件，依當時日間、天候晴、道路無障
    礙物遮擋視線、視距良好之行車環境，顯非無法注意，惟其
    大意輕忽，未注意交岔路口車輛之動態禮讓直行之告訴人機
    車先行，其就本件車禍之發生，有未善盡上開注意義務之疏
    失甚明。又按刑法過失傷害罪，祇以加害人之有過失為致傷
    害之一原因為已足，不因被害人亦有過失而影響於犯罪之成
    立，但得審酌各方過失程度，為量刑輕重之標準（院字第
    631號解釋參照），故本件告訴人雖亦疏未注意車前狀況，
    為肇事次因，然依上揭解釋意旨，本件車禍既係被告之前開
    過失行為所併合肇致，被告自不得解免其罪責，是被告有上
    開過失行為，至為明確。本件交通事故經送臺灣省嘉雲區車
    輛行車事故鑑定委員會鑑定結果，亦認：「一、乙○○駕駛
    自小客車，行經行車管制號誌岔路口，左轉彎未讓直行車先
    行，為肇事主因。二、甲○○駕駛重機車，行經行車管制號
    誌岔路口，未注意車前狀況，為肇事次因。」等情，有該會
    94年6月6日嘉雲鑑字第094580231C號函所附嘉雲區940231
    案鑑定意見書可參，與本院調查所得之事證吻合，堪予採認
    。茲告訴人既係因被告駕車失當之過失行為而受有左胸肩膀
    及胸部挫傷及疑似頸椎傷害等傷勢，其間即有相當因果關係
    ，本案事證明確，被告犯行洵堪認定，應予依法論科。
三、核被告所為，係犯刑法第284條第1項前段之過失傷害罪。原
    審以被告犯過失傷害罪證明確，應依刑事訴訟法第449條第1
    項前段、第454條第2項，刑法第284條第1項前段，第41條第
    1項前段，罰金罰鍰提高標準條例第1條前段、第2條之規定
    ，逕以簡易判決判處被告拘役40日，並諭知如易科罰金以
    300元折算1日之標準。經核其認事用法均無違誤，量刑亦稱
    妥適。檢察官應告訴人之請求提起上訴，謂告訴人因本件車
    禍受有大腸憩室炎併穿孔及腹膜炎、左膝感染性關節炎、慢
    性右足潰瘍、敗血症等傷勢，被告迄今拒與告訴人達成和解
    ，請求從重量刑云云，摘原判決不當，為無理由，應予駁回
    。
據上論斷，應依刑事訴訟法第455條之1第1項、第3項、第368條
，判決如主文。
本案經檢察官侯德人到庭執行職務。
中　　華　　民　　國　　94　　年　　11　　月　　30　　日
                  刑事第二庭  審判長  法  官  夏金郎
                                      法  官  盧鳳田
                                      法　官　洪嘉蘭
上列正本證明與原本無異。
本件不得上訴。
中　　華　　民　　國　　94　　年　　11　　月　　30　　日
                        　          　書記官　吳明蓉
附錄法條：
中華民國刑法第284條第1項
因過失傷害人者，處6月以下有期徒刑、拘役或500元以下罰金，
致重傷者，處1年以下有期徒刑、拘役或500元以下罰金。
